臺灣高等法院刑事判決　　　　　　　　　　　　　　九十三年度上訴字第九八三號
　　上　訴　人
　　即　被　告　捷越科技有限公司
　　兼 代表 人　甲○○
　　選任辯護人　陳美智律師
右上訴人等因違反著作權法案件，不服台灣台北地方法院九十一年度易字第一五二○
號，中華民國九十三年二月十三日第一審判決（聲請簡易判決處刑案號：台灣台北地
方法院檢察署九十一年度偵字第一二八四九號，移送併辦案號：台灣高雄地方法院九
十一年度偵字二九五三號，原審法院改依通常程序審理）提起上訴，本院判決
如左：
    主  文
上訴駁回。
    事  實
一、甲○○係設於臺北市○○區○○街六十五巷二十八號一樓、高雄市○○○路一一
    二號捷越科技有限公司（以下簡稱捷越公司）之負責人，明知MS Office 2000（
    含Outlook、Word、Excel、Powerpoint、Frontpage、Exchange、Acesss）、 Mi
    crosoft Windows 98等電腦程式著作，為美商微軟公司（以下簡稱微軟公司）享
    有著作權之電腦程式著作，依著作權法第四條第二款及民國八十二年七月十六日
    簽署生效之北美事務協調委員會與美國在臺協會著作權保護協定（下稱中美著作
    權保護協定），為受我國著作權法保護之著作物，非經微軟公司同意，不得意圖
    銷售而重製。竟與捷越公司員工陳品蓁（由檢察官另案偵查中）等人，基於共同
    之犯意，意圖銷售，於八十八年八月三日設立起，在捷越公司臺北市○○街及高
    雄市○○○路，利用銷售電腦硬體設備時，未經著作權人之同意或授權，擅自重
    製電腦程式著作，附加於其所販賣之電腦硬碟中，交付予趙俊堯及其他不特定人
    ，以之為常業。嗣於民國九十年十二月三十一日，經警持搜索票在前開台北及高
    雄捷越公司搜索查獲。
二、案經美商微軟公司委由洪慶順律師，訴由臺北市政府警察局大安分局，報請台灣
    台北地方法院檢察署檢察官偵查起訴及移送法院併案審理。
    理  由
一、訊據被告甲○○坦認係捷越公司負責人，惟矢口否認有違反著作權法之犯行，辯
    稱：警察在台北市○○街六十五巷二十八號一樓所搜索到之成本分析表及報價單
    等文件，為耕信公司所有，與捷越公司無關。捷越公司於九十一年以後才開始正
    式營業，設址台北市○○路而非樂業街。至於其經手的報價單之所以載明大補帖
    字樣，係因客戶提供ＧＨＯＳＴ軟體請其安裝，因客戶稱該軟體為大補帖，所以
    才會這樣記載。捷越公司工作契約規定不能使用盜版軟體，其本身或店內員工並
    未出售含有上開重製軟體之電腦予趙俊堯等人。趙俊堯係為告訴人公司工作，涉
    有陷害教唆之情事云云。
二、經查：
（一）右揭犯罪事實，迭據告訴代理人洪慶順律師、廖怡苓律師、陳美卿律師分別於
      警訊、偵查及法院訊問時指訴甚詳，核與證人趙俊堯證述情節相符，並有成本
      分析工作表、發票、報價單等附卷可參，檢察官將趙俊堯所購買自被告之電腦
      開機勘驗結果，確實內含違法重製之上開軟體等情，有勘驗筆錄附卷可證（見
      九十一年度偵字第二九五三號卷第十一頁），並有電腦螢幕列印資料等在卷可
      佐。而上開軟體為微軟公司享有著作財產權之電腦程式著作等情，有電腦程式
      著作權證明及宣示證書附卷足據，依著作權法第四條第二款及中美著作權保護
      協定規定，該著作權自應受我國著作權法保護。
（二）被告雖辯稱未違法重製上開軟體附加於電腦硬體中出售予客戶云云。然證人趙
      俊堯證稱：九十年十月初其到高雄捷越公司，向該公司員工陳品蓁表示要購買
      電腦，並問除了硬體外還有什麼東西，陳品蓁說可以拷貝Office2000及Windo-
      ws98軟體，其就下訂金，取貨時捷越公司店內工程師還當場開機，其檢視確定
      有上開軟體後才付尾款，買電腦時陳品蓁沒說該軟體要額外付費，也未交付其
      正版的軟體等語（見原審卷第五十八頁至第六十四頁），並有發票及訂貨單在
      卷可按。雖證人趙俊堯係東方國際商業諮詢公司員工，受微軟公司委託作市場
      調查，其向被告捷越公司購買電腦，乃對於原已具有犯罪故意並已實施犯罪行
      為之被告，以所謂釣魚之方式蒐集其犯罪證據，與陷害教唆之情形有別（見最
      高法院九十二年度台上字第四五五八號、九十一年度台上字第五七九四號判決
      意旨）。且所購買之電腦主機內含有違法重製之Office2000及Windows 98等軟
      體，有電腦操作顯示畫面附卷可憑，自可作為本案之證據。再參諸於捷越公司
      台北處所查獲之報價單、成本分析工作表所示（見九十一年度偵字第一二八四
      九號卷第九十七頁、第一Ｏ一頁、第一Ｏ四頁），單據上業務員姓名不僅載明
      「甲○○」，亦載有「灌Windows 98、Office」等字樣，又上開報價單之電腦
      組裝價格僅有一萬至二萬餘元，顯然並未將正版軟體之費用包含在內，足見被
      告確實執行捷越公司業務而有違反著作權法之犯行。
（三）被告另辯稱：在台北樂業街扣到的成本分析表、報價單均係耕信公司所有，而
      捷越公司是在八十九年四月十一日始取得營利事業登記證、九十一年正式營業
      ，設址台北市○○路，前開資料與捷越公司無關云云，然捷越公司實際上係於
      八十八年八月三日核准設立，有公司基本資料查詢一紙附卷可參。並與被告甲
      ○○所經手、載有「灌Windows 98、Office」字樣之單據日期相符（見九十一
      年度偵字第一二八四九號卷第九十七頁、第一Ｏ一頁、第一Ｏ四頁）。且被告
      兼代表人甲○○自警訊及偵查中，並未否認上開單據非捷越公司所有，於原審
      檢察官請被告確認上開單據是否其公司所有，被告亦供稱「是我們公司的沒錯
      」（見原審卷第五十六頁）。雖上開單據抬頭係耕信企業有限公司，台北市○
      ○區○○街七十二巷八號一樓，然捷越公司之員工呂仲明、陳品蓁、劉文壹、
      高台蓮名片上，均係記載耕信電腦、捷越科技，有名片影本四紙附卷可按。又
      捷越公司所開立之發票，營業人蓋用統一發票專用章亦記載捷越科技有限公司
      、負責人：甲○○、台北市○○街七十二巷八號一樓之字樣，被告甲○○尚供
      稱：「（關於維修單，為何貴公司的電腦維修由耕信公司來處理）只是使用耕
      信公司的抬頭，本公司在高雄分公司的招牌也是使用耕信兩字」（見原審卷第
      二四七頁），足見捷越公司於營利事業登記證上營業處所雖登記台北市○○路
      ，然其事實上在台北市○○區○○街七十二巷八號一樓形式上登記之耕信公司
      處所營業，並於營業時使用形式上登記之耕信公司抬頭之成本分析表、報價單
      交付予客戶，極為灼然。至共犯陳品蓁雖稱其並未販售含重製上開軟體之電腦
      予趙俊堯云云，因其與本案有共犯關係，為恐自己涉及刑責所為避就之詞，不
      得作為有利被告之認定。
（四）綜上所述，被告所辯，為卸責之詞，不足採信，被告事證明確，犯行堪以認定
      ，應予依法論科。
三、按刑法上所謂常業犯，指反覆以同種類行為為目的之社會活動之職業性犯罪而言
    ，至於犯罪所得之多寡，是否恃此犯罪為唯一之謀生職業，則非所問，縱令兼有
    其他職業，仍無礙於該常業犯罪之成立（最高法院八十五年台上字第五一○號判
    例意旨參照）。被告執行捷越公司業務時，長期非法重製告訴人之軟體附加於電
    腦內販售予不特定人，既有反覆侵害著作權之意思與行為，並以之為生活之資，
    參諸前揭說明，自應論以常業犯。又被告行為後，著作權法於九十二年七月九日
    修正，經比較修正前後之著作權法第九十四條，以舊法對被告有利，依刑法第二
    條第一項但書之規定，應適用行為時即修正前之著作權法。核被告甲○○所為，
    係犯修正前行為時著作權法第九十四條之罪，即犯行為時法第九十一條第二項之
    意圖銷售而擅自以重製之方法侵害他人著作財產權之常業罪。公訴人認被告犯行
    為時同法第九十一條第一項之罪。起訴法條，尚有未洽，應予變更。被告與捷越
    公司員工陳品蓁有犯意之聯絡及行為之分擔，皆為共同正犯。被告捷越公司因其
    代表人即被告甲○○、受僱人即陳品蓁等員工執行業務時，犯行為時著作權法第
    九十四條之罪，依著作權法第一百零一條第一項規定，對被告捷越公司亦應依行
    為時之同法第九十四條規定處以罰金。
四、公訴意旨另以：被告甲○○未經微軟公司之同意或授權，在捷越公司所有之電腦
    內，未經授權重製MS Publisher之軟體及MS DOS、Windows 2000等軟體，作為公
    司員工營業上之使用，並附加在電腦上販售予其他客戶，因認被告甲○○另涉有
    著作權法第九十一條第一項之罪嫌；被告捷越公司應依同法第一百零一條第一項
    規定科以罰金刑云云。訊據被告甲○○堅決否認有此部分犯行，辯稱：公司員工
    所使用之電腦軟體均為正版軟體，並無違反著作權法之犯行等語。經查：公訴人
    認被告涉有此部分犯行，係以扣案電腦主機內告訴人公司軟體有序號重複之情形
    及重製之光碟片十四片為其論據。然告訴代理人陳美卿律師稱：標準版軟體，序
    號以中間十碼來研判，若中間十碼相同，表示是同一軟體來源云云（見原審九十
    二年八月十三日訊問筆錄），然並未提出任何資料證明其所述序號之證詞為真正
    。況原審法院將不同兩片Windows98軟體，鍵入不同關鍵識別碼（PRODUCT KEY）
    後，卻產生中間十碼軟體序號相同之結果，有原審法院九十二年四月二十一日勘
    驗筆錄可參，並有電腦列印畫面可佐。足見告訴代理人所指「中間十碼相同表示
    軟體來源相同」之指訴並非事實。又依Office2000、Windows98、Windows2000之
    使用授權合約書所示，用戶得製作乙份軟體產品之拷貝，惟僅得作為備份或存檔
    用途（見上開授權合約書），而扣得重製之Office2000、Windows98、Windows20
    00不僅版本各不相同，其所記載之序號亦不同，被告依合約既有重製一份之權，
    亦難以扣案重製光碟認被告涉有犯罪行為。且被告甲○○經手之報價單或成本分
    析表，所重製之軟體僅有Office2000及Windows98 ，並無重製MS Publisher、MS
    DOS及Windows2000等軟體之證據。此外，復查無其他積極證據足以證明被告有此
    部分犯行，因檢察官認與前揭論罪科刑部分有實質上一罪關係，爰不另為無罪之
    諭知。
五、原審基此認定，爰引刑事訴訟法第三百條，修正前行為時著作權法第九十四條、
    第一百零一條第一項，刑法第十一條前段、第二條第一項但書、第二十八條等規
    定，審酌被告犯罪之動機、目的、情節、未經著作權人同意擅自重製以營利，對
    著作權人之損害，犯後態度，並未與告訴人達成和解，及其犯罪所得、所生危害
    等一切情狀，量處有期徒刑一年四月，並對被告捷越公司科處罰金新台幣三十萬
    元，認事用法，均無不合。被告上訴意旨，仍執前詞，否認犯罪，核無理由，上
    訴應予駁回。
六、據上論斷，應依刑事訴訟法第三百六十八條，判決如主文。
本案經檢察官劉靜婉到庭執行職務。
中　　　華　　　民　　　國　　九十三　　年　　　六　　　月　　　九　　　日
                              臺灣高等法院刑事第二十庭
                                  審判長法  官　洪　政　雄
                                        法  官　鄧　振　球
                                        法  官　趙　功　恆
右正本證明與原本無異。
如不服本判決，應於收受送達後十日內向本院提出上訴書狀，其未敘述上訴之理由者
並得於提起上訴後十日內向本院補提理由書（均須按他造當事人之人數附繕本）。
                                        書記官　孫　佩　琳
中　　　華　　　民　　　國　　九十三　　年　　　六　　　月　　　十　　　日
附錄：本案論罪科刑法條全文
行為時著作權法第九十四條：
以犯第九十一條、第九十二條或第九十三條之罪為常業者，處一年以上七年以下有期
徒刑，得併科新台幣四十五萬元以下罰金。
行為時著作權法第一百零一條第一項：
法人之代表人、法人或自然人之代理人、受雇人或其他從業人員，因執行業務，犯第
九十一條至第九十六條之罪者，除依各該條規定處罰其行為人外，對該法人或自然人
亦科各該條之罰金。
